【裁判字號】    90,上訴,127
【裁判日期】    900327
【裁判案由】    懲治盜匪條例
【裁判全文】
臺灣高等法院高雄分院刑事判決    九十年度上訴字第一二七號
    上  訴  人
    即  被  告  甲○○○
    選任辯護人  柯尊仁 律師
                啟夫
    上  訴  人
    即  被  告  丙○○
    指定辯護人  本院公設辯護人  李佩娟
右上訴人因懲治盜匪案件，不服台灣高雄地方法院八十九年度訴字第一二六一號中華
民國八十九年十一月二十四日第一審判決（起訴案號：台灣高雄地方法院檢察署八十
九年度偵字第一０九三九號、一一八七０號），提起上訴，本院判決如左：
    主  文
原判決撤銷。
甲○○○、丙○○共同意圖為自己不法所有，以脅迫致使不能抗拒而取他人之物，各
處有期徒刑柒年肆月，褫奪公權肆年。未扣案之西瓜刀壹支沒收。
    事  實
一、甲○○○（曾因施用毒品經裁處送觀察勒戒）、丙○○（曾有違反槍砲彈藥刀械
    管制條例、詐欺及多次竊盜、違反麻醉藥品管理條例、施用毒品等犯罪紀錄）與
    洪國文（另由軍法審理）於民國八十八年十一月廿四日晚上十時許，在高雄縣大
    寮鄉○○路一六０號丙○○家中相聚，因丙○○表示缺錢還債，洪國文乃提議由
    其誘出新購行動電話之乙○○，再由甲○○○、丙○○伺機行搶後變賣應急，獲
    得甲○○○、丙○○同意。三人謀定後，即共同基於為自己不法所有之意圖，由
    洪國文前往邀約乙○○一同外出，並以行動電話通知甲○○○依約行事，丙○○
    旋騎機車載甲○○○攜帶丙○○所有之西瓜刀一支，用報紙包著，先至大寮鄉○○村○○○○○道路埋伏，於同日晚上十一時許，見洪國文、乙○○二人共騎機
    車經過該處，丙○○隨即騎機車載甲○○○衝出攔截，兩人下車後，甲○○○並
    持以報紙包著之西瓜刀一支恫令洪國文、乙○○二人蹲在車旁，洪國文依計蹲下
    ，乙○○亦跟隨洪國文蹲下，致使乙○○不能抗拒，洪國文遂自乙○○腰際強行
    取走西門子二五八八型行動電話（序號000000000000000號）一
    支交予甲○○○，甲○○○得逞後，丙○○迅速載甲○○○返回丙○○上址住處
    ，不久，洪國文亦至丙○○上址住處取走該手機，轉售予不知情之劉鳳珠，得款
    新台幣（下同）二千五百元，其中一千元交予丙○○花用。劉鳳珠再以同一價格
    售予不知情之林慶明（上開行動電話一支已由乙○○領回）。甲○○○、丙○○
    於強劫該行動電話得手後，於返回丙○○住處途中，曾由丙○○以甲○○○名義
    申請之台灣大哥大門號0000000000號門號插入該強劫得手之行動電話
    使用，因而為警循線於八十九年五月十日通知甲○○○到案而查獲、又於同年月
    十二日查獲丙○○，進而查獲洪國文。
二、案經高雄縣警察局移送台灣高雄地方法院檢察署檢察官偵查起訴。
    理  由
一、訊據上訴人即被告甲○○○固不諱言於右揭時地由被告丙○○騎乘機車附載至前
    揭大寮鄉○○村○○○○○道路，攔截被害人乙○○與共同被告洪國文騎乘之機
    車，喝令乙○○與洪國文蹲在車旁，並由洪國文自乙○○腰際取走上開行動電話
    一支交其持有等情，惟矢口否認盜匪犯行，辯稱：是洪國文表示乙○○欠他錢，
    叫我幫他拿乙○○的行動電話抵債，我沒有帶西瓜刀，是帶鐵管，用報紙包著，
    只想嚇嚇乙○○云云。訊之上訴人即被告丙○○亦坦承騎機車附載甲○○○至前
    揭大寮鄉○○村○○○○道路攔截乙○○與共同被告洪國文騎乘之機車，由甲○○○自乙○○處取得上開行動電話一支，惟矢口否認盜匪犯行，辯稱：我沒有參
    與本案，當天甲○○○要向我借機車，我說我載他去，快到目的地，他才告訴我
    說要拿手機，事後告訴我說對方欠洪國文錢，要拿手機抵債，我沒有分得一千元
    云云。經查：
(一)被告甲○○○、丙○○與共同被告洪國文如何於右揭時地謀議搶劫乙○○之上開
    行動電話一支後，由共同被告洪國文誘被害人乙○○出來，再聯絡被告甲○○○
    、丙○○，由丙○○騎乘機車附載攜帶以報紙包著西瓜刀之甲○○○，至前揭大
    寮鄉○○村○○○○道路埋伏，俟見到共同被告洪國文與被害人騎乘機車到時，
    丙○○即騎機車載甲○○○趨前攔截，由甲○○○持以報紙包著之西瓜刀喝令洪
    國文及乙○○蹲下，並自乙○○腰際取走上開行動電話一支得手，丙○○旋載甲○○○返回丙○○住處，隨後洪國文亦至丙○○住處，取得上開行動電話出售二
    千五百元，其中一千元交予丙○○等情，業據被告甲○○○於警訊時供稱：該日
    ，我與丙○○、洪國文在丙○○家聚會，丙○○稱有人向其索債，洪國文即提議
    由其設計一位朋友出來，該朋友剛買一支手機，再由我與丙○○前往搶劫，渠等
    三人同意後，洪國文即出去設計被害人出來，洪國文與被害人共騎一部機車，洪
    國文並以行動電話聯絡已至約定地點，要我與丙○○馬上過去，我即在丙○○家
    裡拿一把西瓜刀用報紙包著，丙○○遂騎機車載我至約定地點，見到目標後，丙○○即騎機車載我趨前攔下被害人與洪國文所騎乘之機車，我與丙○○下車後，
    由我手持西瓜刀命被害人蹲下，丙○○在前面警戒，我上前搶劫被害人掛在腰際
    之行動電話，得手後逃逸，之後將行動電話交予洪國文，由洪國文賣得一千元交
    予丙○○等語綦詳；其於偵查中亦供稱：該日，我與丙○○、洪國文在丙○○家
    中，丙○○稱曾向人借錢，現該人向我討債，洪國文乃提議設計新購行動電話之
    被害人出來，然後搶劫被害人之行動電話，洪國文騎機車出去找被害人，之後打
    電話給我與丙○○，叫我們出去，約在上寮產業道路上等，丙○○遂騎機車載我
    至約定地點，我自丙○○住處拿一支西瓜刀用報紙包起來，見到洪國文與被害人
    騎機車至，我與丙○○就將渠等攔截，我持西瓜刀叫渠等二人蹲下，丙○○在旁
邊，我即自被害人腰際取走行動電話，然後逃逸，之後將行動電話交予洪國文，
    洪國文稱可賣一千元，錢交給丙○○等語明確（見八十九年度偵字第一０九三九
    號偵查卷第六頁反面、第七頁），於原審初次訊問時亦供稱：因丙○○欠債，急
    需用錢，乃由洪國文提議設計被害人出來，搶劫被害人之行動電話，洪國文與被
    害人在高雄縣上寮鄉○○○道路等，我在丙○○家中拿一支切菜頭之刀子，到達
    目的地後，由我執刀喝令被害人與洪國文蹲在，我搶下被害人之手機，因搶劫被
    害人行動電話之目的係為丙○○償債，洪國文提議搶劫被害人行動電話為丙○○
    償債之計劃時，丙○○並未拒絕，且刀子、機車均由丙○○提供，丙○○並等候
    洪國文指示，配合行動，故丙○○應係事先知情等語在卷（見原審卷第二十五頁
    反面、二十六頁及反面）。
(二)被告丙○○於警訊時供述略稱：該日洪國文、甲○○○至我家中，洪國文出去後
    ，以行動電話聯絡甲○○○，甲○○○乃持一把刀子，由我騎機車載甲○○○至
    大寮鄉○○村○○道路上，正好洪國文與被害人亦騎機車到，甲○○○即持刀子
    叫被害人蹲下，並搶走被害人身上之行動電話，然後我騎機車載甲○○○逃逸，
    在路上我曾拿搶得之行動電話插入我0000000000號門號使用一次等語
    ；於偵查中並供稱：八十八年十一月廿日日晚上將近十時許，我與洪國文、甲○○○在我住處，洪國文要甲○○○出去拿東西，並稱待其打電話來時，就是要從
    我家出發，經過約二十分鐘，洪國文打我的行動電話，由甲○○○接聽，隨後我
    即騎機車載甲○○○出發，至上寮村之產業道路旁等，一會後，洪國文由被害人
    騎機車附載過來，我即騎機車跟在後面追到前面攔截，這時我才知道出來搶行動
    電話的目的，不過我告訴甲○○○要搶可以，不可傷人，甲○○○乃持一支西瓜
    刀令洪國文與被害人就蹲在旁邊，並自被害人身上取得上開行動電話，等語（見
    上開偵查卷第二十五至二十八頁），足證被告丙○○對於強盜之事，不但知悉且
    已同意。
(三)共同被告洪國文於國防部南部地方軍事法院澎湖分院及同院檢察署時之供述情節
    與被告甲○○○於警偵訊時之供述相符合，洪國文因與被告甲○○○、丙○○共
    犯強盜罪，經軍法判決有期徒刑七年在案，有國防部南部地方軍事法院澎湖分院
    檢察署軍事檢察官八十九年湖訴字第０一一號起訴書、國防部南部地方軍事法院
    澎湖分院八十九年澎訴字第０一四號判決各一份附卷可稽（見原審卷第八十二至
    八十六頁），足證被告甲○○○、丙○○及共同被告洪國文上開共同謀議強取被
    害人行動電話之供詞，應堪採信為真實。
(四)被害人乙○○於警訊時指訴：於八十八年十一月廿四日晚上十一時許，在高雄縣
    大寮鄉○○村路上，被搶走一支西門子黑藍色二五八八型之門號0000000
    000號（機號000000000000000號），二名歹徒戴安全帽，騎
    重機車，手持一把西瓜刀將我攔下，控制我行動，強行搶走行動電話等語屬實，
    被害人於本院調查中亦為相同之指訴，並陳稱：洪國文騎車載我，騎到產業道路
    ，就有二個人騎機車超車到我們前面，叫我們停下來，洪國文就停下來，我看到
    洪國文蹲下來，我就蹲下來，對方叫我們不要動，我的手機夾在腰部，是洪國文
    把我的手機拿給對方等語（本院九十年三月七日筆錄）；再證人劉鳳珠於警訊中
    證稱：我在大寮鄉西貢檳榔攤向一位綽號「阿文」之男子以新台幣二千五百元購
    買西門子二五八八型序號000000000000000號一支，再以同樣價
    錢賣予林慶明等語；又證人林慶明於警訊時亦證稱：我持有之西門子二五八八型
    序號000000000000000號行動電話係以二千五百元向劉鳳珠購買
    等語在卷。此外，並有上開行動電話之照片一張、被害人領回行動電話出具之贓
    物認領收據一紙、台灣大哥大股份有限公司通話查詢表二紙在卷可按（見警卷第
    十四頁、第二十至二十二頁）。被告甲○○○、丙○○於警偵訊中均坦承帶西
    瓜刀，業如前述，雖其二人嗣後翻異前供，改稱係持鐵管，由報紙包著，並非持
    西瓜刀，且係為洪國文索討債務，並無強盜犯意云云，被告丙○○另辯稱事先不
    知情，係案發時始知要搶劫被害人行動電話云云，徵之上開調查所得證據，被告
    二人所辯顯係畏罪卸責之詞，不足採信。
(五)證人余勝吉於本院調查中到庭證稱：八十八年十一月廿四日在丙○○家，有看到
    洪國文與甲○○○，他們拿報紙包一個東西，甲○○○向丙○○借車，丙○○不
    借他，說要載他去，後來他們出去一個多小時，我先回去，丙○○又到我家找我
    ，他說出去跟人家拿手機云云，尚無法證明被告丙○○未參與本件犯行。且被告
    丙○○遲至本院審理中始聲請傳訊余勝吉到庭作證，顯係臨訟串卸之詞，不足採
    信。事證明確，被告等犯行均堪認定。
三、核被告甲○○○、丙○○於深夜攔截被害人，並持西瓜刀恫嚇被害人並取其財物
    客觀上已達致使被害人不能抗拒之程度，所為均係犯懲治盜匪條例第五條第一項
    盜匪罪。被告甲○○○、丙○○與洪國文間，有犯意聯絡及行為分擔，均為共同
    正犯。被告二人犯罪事證既明，原審法院予以論罪科刑固非無見，惟按因盜匪所
    得之財物變得之財產利益，除應抵償被害人者外，得沒收之，懲治盜匪條例第七
    條第二項定有明文，本件被告二人盜匪所得之行動電話一支，業經被害人領回，
    有贓物認領收據一紙可稽，被害人所受之損害已因原物返還而回復，自無以變價
    利益扺償被害人並沒收餘額之問題，則被告二人變賣該行動電話所得之二千五百
    元即不得依上開規定宣告沒收，原審諭知宣告沒收，自有未合。被告二人上訴意
    旨否認犯罪雖無可採，但原判決既有上開可議之處，自應由本院予以撤銷改判。
    審酌被告甲○○○、丙○○如事實欄所示之素行，有本院被告院內索引卡紀錄表
    、台灣高等法院被告全國前案紀錄表在卷可考，素行尚非良好，渠等為不法取得
    行動電話一支，竟持刀強取財物，危害社會治安非淺，且犯後圖卸刑責，狡詞辯
    飾，態度欠佳，惟渠等強盜時並未傷害被害人，強盜所得財物價值微少，且被告
    甲○○○業已與被害人成立和解，有和解書足憑等一切情狀，分別量處如主文第
    二項所示之刑，又被告二人所犯為暴力犯罪，危害社會治安甚鉅，依其犯罪之性
    質，本院認有褫奪公權之必要，各宣告褫奪公權四年。被告甲○○○持以強盜之
    西瓜刀一支，係被告丙○○所有，且供渠等與洪國文共同犯罪所用之物，業據被
    告二人於警訊中供述明確，雖未扣案，然不能證明業已滅失，應依刑法第三十八
    條第一項第二款規定宣告沒收，又被告等強盜取得前開行動電話變賣所得之財產
    利益二千五百元，因該行動電話已經被害人領回，被害人所受損害已回復，不另
    宣告沒收。
據上論斷，應依刑事訴訟法第三百六十九條第一項前段、第三百六十四條、第二百九
十九條第一項前段，懲治盜匪條例第五條第一項第一款、第八條，刑法第二十八條、
三十八條第一項第二款、第三十七條第二項、第三項，判決如主文。
本案經檢察官陳新慶到庭執行職務。
中    華    民    國      九十      年       三       月     二十七   日
                              臺灣高等法院高雄分院刑事第六庭
                                  審判長法官  王憲義
                                        法官  張意聰
                                        法官  范惠瑩
右正本證明與原本無異。
如不服本判決，應於判決送達後十日內向本院提出上訴狀，其未述理由者並應於提
出上訴狀後十日內向本院補提理由書（應附繕本)。
                                      書記官  許信宗
中    華    民    國      九十      年       三       月     二十九   日
附錄：本件論罪科刑法條：
懲治盜匪條例第五條第一項第一款
有左列行為之一者，處無期徒刑或七年以上有期徒刑：
一、意圖為自己或第三人不法所有，以強暴、脅迫、藥劑、催眠術或他法，致使不能
    抗拒而取他人之物或使其交付者。
                                                                        Ｄ


司法院資訊處製作；財團法人民間司法改革基金會備份。
